臺灣高雄地方法院刑事判決　　　　　　　 94年度訴字第278號
公　訴　人　臺灣高雄地方法院檢察署檢察官
被　　　告　丙○○　男　47歲.
　　　　　　　　　　（現
指定辯護人　 本院公設辯護人丁○○
上列被告因殺人未遂案件，經檢察官提起公訴（93年度偵字第
25426號），本院判決如下：
    主  文
丙○○傷害人之身體，處有期徒刑陸月，如易科罰金，以參佰元
折算壹日。扣案之水果刀壹把，沒收。
    事  實
一、丙○○於民國（下同）93年12月22日16時許，在高雄市旗津
    區○○○路129巷32號住處，酒後不悅外孫林永和在客廳吵
    鬧，遂持釣竿毆打林永和（傷害未據告訴），適有甲○○在
    房內睡覺聽聞客廳內傳來丙○○之怒罵聲及林永和之哭聲，
    遂出房門察看並呵護林永和，丙○○見狀與甲○○發生口角
    ，丙○○以「幹你娘」辱罵甲○○（公然侮辱部分未據告訴
    ），甲○○則回稱：要不然你要怎樣等語，丙○○遂基於傷
    害故意，衝入房內取出其所有之水果刀一把，甲○○見狀亦
    衝回房內欲持球棒防衛，詎丙○○在甲○○甫出房門之際，
    先以右手臂緊勒甲○○頸部，甲○○無法抗拒而手持球棒亦
    掉落地上，丙○○即以左手持水果刀揮向甲○○之右頸部，
    並以台語稱：「要讓你死」之加害生命、身體之事恐嚇甲○○，致生危害於安全，甲○○見狀遂以右手抓住刀刃極力掙
    脫，甲○○因而受左頸部有輕微紅腫疼痛、左手肘0.5×0.5
    公分擦傷、右手大拇指0.5×0.5公分腫脹、右手掌0.5公分
    擦傷之傷害。丙○○之母乙○○○在場見狀，遂撿起掉落在
    地上之球猛擊朝丙○○右後腦，丙○○始因疼痛而罷手，嗣
    經乙○○○報警而當場查獲，並扣得丙○○所用供本件傷害
    所用之水果刀1把。
二、案經甲○○訴由高雄市政府警察局鼓山分局移請台灣高雄地
    方法院檢察署檢察官偵查起訴。
    理  由
一、訊之被告丙○○固坦承有於前揭時地與甲○○發生口角並傷
    害之行為，惟辯稱：伊沒有說要殺死甲○○等語，然查：(一)
    本案發生起因於被告丙○○酒後不悅林永和之吵鬧而動手傷
    害，嗣經甲○○護衛林永和與丙○○發生口角後所致，是以
    丙○○當時酒後情緒高漲加之甲○○挑釁似的回應，丙○○
    定十分憤怒，且其供稱就是要嚇嚇甲○○（見本院九十四年
    三月十一日審判筆錄第六頁）等一切情狀，當以證人甲○○
    於本院審理時所證稱丙○○有說要讓伊死等語（見本院94年
    3月11日審判筆錄第5頁）為可採。被告所辯顯係卸責之詞，
    不足採信。此外，復經證人乙○○○到庭具結證述屬實，並
    有甲○○驗傷診斷書（左頸部有輕微紅腫疼痛、左手肘0.5
    ×0.5公分擦傷、右手大拇指0.5×0.5公分腫脹、右手掌0.5
    公分擦傷）、丙○○診斷證明書（右後腦撕裂傷1.5×0.5公
    分），照片7張及水果刀1把扣案可稽，是本件被告丙○○傷
    害告訴人甲○○之犯行，事證明確，堪以認定。
二、(一)核被告丙○○傷害甲○○之行為，係犯刑法第277條第1項
    之傷害罪。又對告訴人甲○○稱要殺死你之行為，係犯刑法
    第305條之恐嚇危害安全罪，惟被告丙○○於恐嚇告訴人後
    進而實施持刀傷害告訴人之加害行為，其恐嚇之危險行為應
    為後生之傷害實害行為所吸收，不另成立恐嚇危害安全罪。
    起訴書雖漏引刑法第305條之條文，惟起訴事實已有敘及，
    本院自得一併審酌，附此敘明。(二)又按刑法第271條第2項、
    第1項之殺人未遂罪，客觀上須有殺人之行為，主觀上亦須
    有殺人之犯意為要件，至殺人犯意之有無，係以下手加害時
    ，有無死亡之預見為斷，至受傷處所是否致命部位，及傷痕
    之多寡、輕重如何，僅供認定有無殺意之參考。本件告訴人
    甲○○所受左頸部有輕微紅腫疼痛、左手肘0.5×0.5公分擦
    傷、右手大拇指0.5×0.5公分腫脹、右手掌0.5公分擦傷之
    傷勢，均非致命部位，亦不足為致命之傷害，且大部分傷勢
    均係告訴人甲○○以右手抓住被告所持水果刀刀刃所致，倘
    被告有殺人犯意，其應用力猛烈，即令告訴人以手抓住刀刃
    ，其右手傷勢應既長且深，且被告與告訴人為父子關係，又
    因一時口角，已難認被告有殺人犯意，且被告固曾揚言殺死
    告訴人，但實際上既未造成具體之生命危險，且傷害僅止於
    此一程度時即行住手，並無其他繼續加害舉動，又被告持刀
    揮向告訴人脖子，並未對告訴人脖子造成任何傷勢，在告訴
    人抓住刀刃時亦無再持續加力遂行，顯然缺乏殺人之故意，
    被告當時揚言殺死告訴人之言詞，客觀上尚難認定被告於下
    手時有置告訴人於死亡之主觀犯意，僅是情緒上之威嚇語詞
    ，檢察官單以被告揚稱要殺死告訴人及以水果刀刺向告訴人
    脖子而認定被告有殺人犯意，尚有未洽，自應由本院變更起
    訴法條予以審理，併此敘明。(三)爰審酌被告一時情緒失控與
    告訴人口角即持刀傷害告訴人，不僅無視告訴人係其子，且
    無意約束自己致發生本件事故，顯無尊重告訴人又欠缺法治
    觀念，惟念其於本院審理中坦承犯行，已有悔意等一切情狀
    ，量處如主文所示之刑，並諭知易科罰金之折算標準。(四)扣
    案之水果刀1把，係被告所有供本件傷害犯罪所用之物，業
    據被告於本院審理時供稱屬實（見本院94年3月11日第13 頁
    ），爰依刑法第38條第1項第2款之規定併予宣告沒收。至於
    扣案釣竿1支，係被告用以傷害林永和所用之物，此部分既
    未據告訴，又未經起訴，本於無主刑即無從刑之原則，扣案
    釣竿1支自不得宣告沒收，附此敘明。
據上論斷，應依刑事訴訟法第299條第1項前段、第300條，刑法
第277條第1項、第38條第1項第2款，罰金罰鍰提高標準條例第1
條前段、第2條，判決如主文。
本案經檢察官戊○○到庭執行職務
中　　華　　民　　國　　94　　年　　3 　　月　　25　　日
                  刑事第十三庭 審判長法　官  何秀燕
                                     法  官  陳月雯
                                     法  官  楊智守
以上證明與原本無異。
如不服本判決，應於判決送達後10日內，向本院提出上訴狀。
                                     書記官  王美玲
中　　華　　民　　國　　94　　年　　3　　月　　28　　日
附錄法條
中華民國刑法第277條
(普通傷害罪)
傷害人之身體或健康者，處3年以下有期徒刑、拘役或1千元以下
罰金。
犯前項之罪因而致人於死者，處無期徒刑或七年以上有期徒刑；
致重傷者，處3年以上10年以下有期徒刑。
中華民國刑法第305條
(恐嚇危害安全罪)
以加害生命、身體、自由、名譽、財產之事，恐嚇他人致生危害
於安全者，處2年以下有期徒刑、拘役或3百元以下罰金。
